【裁判字號】    98,易,150
【裁判日期】    980414
【裁判案由】    傷害等
【裁判全文】
臺灣基隆地方法院刑事判決               98年度易字第150號
公  訴  人  臺灣基隆地方法院檢察署檢察官
被      告  甲○○
上列被告因傷害等案件，經檢察官提起公訴（98年度調偵字第29
號），本院判決如下：
    主    文
甲○○傷害人之身體，處有期徒刑貳月，如易科罰金，以新臺幣
壹仟元折算壹日；又損壞他人之汽車玻璃車窗，足以生損害於他
人，處有期徒刑月，如易科罰金，以新臺幣壹仟元折算壹日。
應執行有期徒刑肆月，如易科罰金，以新臺幣壹仟元折算壹日。
    犯罪事實
一、甲○○於民國97年11月26日17時許，駕駛車號HR-6425號自
    小客車，由北往南行駛於國道一號公路外側車道，於同日17
    時20分許，因不滿同向行駛由乙○○所駕駛之車號BF-9198
    號自用小客車突然變換車道，為攔阻乙○○理論，竟先將其
    駕駛之車號HR-6425號自用小客車停止於國道一號公路南向5
    公里處（位於基隆市七堵區○○○○道上，致使後方由乙○
    ○所駕駛之上開自小客車亦隨之停下，甲○○為宣洩個人情
    緒，持其所有螺絲起子1支（未扣案），下車朝後走至乙○
    ○車旁，叫囂要求乙○○下車，乙○○未予理會，甲○○竟
    基於基於毀損他人物品之犯意，持螺絲起子朝乙○○之上開
    自小客車左前車窗揮刺，造成左前車窗玻璃破碎毀損。甲○
    ○見狀仍未罷手，復基於傷害人之身體之犯意，繼續持螺絲
    起子朝坐在駕駛座上之乙○○揮刺，乙○○伸手阻擋，遭螺
    絲起子刺中左手掌，受有左手掌3公分穿刺傷、腫脹併手指
    活動功能受損之傷害。甲○○見乙○○手掌流血，始停手駕
    車離去。經乙○○記下車號，報警處理，始循線查獲。
二、案經乙○○訴由國道公路警察局第一分局報請臺灣基隆地方
    法院檢察署檢察官偵查起訴。
    理    由
一、按除簡式審判程序、簡易程序及刑事訴訟法第376條第1款、
    第2款所列之罪之案件外，第一審應行合議審判，刑事訴訟
    法第284條之1修正條文定有明文。本件被告甲○○所犯者係
    屬刑事訴訟法第376條第1款所列之罪，依法獨任進行審理程
    序，合先敘明。
二、又按現行刑事訴訟法為保障被告之反對詰問權，排除具有虛
    偽危險性之傳聞證據，以求實體真實之發見，於該法第159
    條第1項明定被告以外之人於審判外之言詞或書面陳述，除
    法律有規定者外，不得作為證據。而刑事訴訟法第159條之1
    至159條之4有傳聞法則之例外規定，且被告以外之人於審判
    外之陳述，雖不符前4條之規定，而經當事人於審判程序同
    意作為證據，法院審酌該言詞陳述或書面陳述作成時之情況
    ，認為適當者，亦得為證據；當事人、代理人或辯護人於法
    院調查證據時，知有第159條第1項不得為證據之情形，而未
    於言詞辯論終結前聲明異議者，視為有前項之同意，刑事訴
    訟法第159條之5定有明文。本件檢察官及被告甲○○並未就
    被告以外之人於審判外之陳述有所爭執，且迄於言詞辯論終
    結前，均未主張有刑事訴訟法第159條第1項不得為證據之情
    形，是應認已同意作為證據，且經本院審酌後，認無不適當
    之情形，應認均有證據能力。
三、訊據被告甲○○固不否認於上開時、地，因行車糾紛持螺絲
    起子揮刺告訴人乙○○所駕駛自小客車左前車窗，造成車窗
    玻璃破裂之事實，惟否認有何傷害犯行，辯稱：印象中只有
    破壞告訴人車窗後即離開，不知告訴人手掌如何受傷，就算
    告訴人有受傷，也是不小心傷到的，並非故意云云。經查：
  (1)上開犯罪事實，迭據證人即告訴人乙○○於警詢、偵訊及本
    院審理中證述明確，其於偵查中證稱「我是基隆往南開，不
    知道被告車從那邊出來，我是開在最內側車道，看到他時，
    他就突然從右邊的車道斜切到我車前，他叫我下車，我在內
    側車道不可能下車，我就看他拿出兇器，因為他要停車到我
    前面，我就已經將車速放面，因此未造成意外，他下車就先
    拿出螺絲起子出來，叫我下車，我不可能下車，他先朝我的
    駕駛座玻璃刺，刺了3、4下，玻璃破掉，他還繼續朝車內刺
    ，因為我看他朝我頭頸部方向刺，我就用左手去擋，所以是
    手心被刺到，刺到後他看我流血，他就駕車離開」等語；復
    於本院結證稱「當天下午5點20分左右，大約行經南下5 公
    里處，當時我走內側車道，被被告駕車從右側斜切停到我的
    前方，我只好在內側車道停下來，他就拿螺絲起子下車，走
    到我的左側車窗前，叫我下車，因為當時是在高速公路上，
    我考慮危險，所以沒有下車，之後被告就用螺絲起子尖銳的
    那一頭刺破我的左前車窗玻璃，他大概刺到第3下或是第4下
    時，玻璃整個碎裂，玻璃碎裂之後，被告仍然持螺絲起子往
    我的頭部及頸部方向刺來，刺約一、兩下沒有刺中，我情急
    之下趕快用左手阻擋，因此左手手掌被螺絲起子刺中，左手
    手掌流血，被告看到我流血之後，就開車離去。（檢察官問
    ：被告刺中你左手手掌之際，你有無大叫或做何反應？）我
    有大叫『啊』。（檢察官問：他刺你車窗玻璃時，你有無說
    什麼話？）沒有，因為當時車窗關著，因為我有看到他手上
    拿著螺絲起子下車，我車窗都是關著的，沒有講什麼，直到
    我被刺中，我才大叫。（檢察官問；整個過程，被告有無說
    什麼？）隔著玻璃，我看被告的樣子好像有喝酒的樣子，我
    好像有聞到保力達的味道。（檢察官問：你如何就醫？）我
    手掌被刺傷後，就趕快把車子開到外側車道的避車灣，然後
    打電話給119，請救護車將我送到長庚醫院，我的自小客車
    請拖吊車幫我拖吊離開」等語明確，並有證人乙○○於當日
    22時20分許至國道公路警察局第一警察隊汐止分隊報案時拍
    攝之手部受傷照片、車輛左前車窗玻璃破損照片9張、國道
    公路警察局第一警察隊汐止分隊受理各類案件報案紀錄、高
    速公路小型車輛拖救服務契約三聯單影本、東茂汽車保養廠
    託修單影本等在卷可稽，復有證人乙○○於同日17時47分至
    長庚紀念醫院急診室就醫之診斷證明書2份在卷可為佐證，
    證人乙○○上開證詞應與事實相符而可採信。被告於證人乙
    ○○之車輛左前車窗遭其以螺絲起子刺破後，猶未罷手，再
    度持螺絲起子朝已無玻璃車窗阻擋之證人乙○○頭、頸部揮
    刺，其於證人所駕車輛車窗遭破壞後，又另起傷人犯意，刺
    傷證人乙○○一節，應可認定。
  (2)被告雖辯稱不知證人乙○○所受傷害何來云云，然證人乙○
    ○係於本件案發後之第一時間，即至長庚紀念醫院急診室就
    醫，診斷證明書記載其所受傷勢為「左手掌3公分開放性傷
    口」、「左手掌穿刺傷、腫脹併手指活動功能受損」，又遭
    遇左側而來之攻擊，配合證人當時坐在駕駛座之身體姿勢，
    以左手掌阻擋實屬人體本能反應，是不論證人所受傷害或受
    傷部位，均與被告持以行兇之兇器（螺絲起子）及下手方式
    、傷害部位相符，是證人乙○○所受傷害確係被告造成，亦
    可認定。
  (3)再按刑法上之故意，分為直接故意（確定故意）與間接故意
    （不確定故意），「行為人對於構成犯罪之事實，明知並有
    意使其發生者」為直接故意。「行為人對於構成犯罪之事實
    ，預見其發生而其發生並不違背其本意者」為間接故意；而
    間接故意與有認識的過失之區別，在於二者對構成犯罪之事
    實雖均預見其能發生，但前者對其發生並不違背其本意，後
    者則確信其不發生。本件被告持螺絲起子先朝證人乙○○所
    坐之駕駛座車窗揮刺，造成車窗玻璃破損後，再度持螺絲起
    子朝證人乙○○之頭、頸部方向揮刺，以螺絲起子屬金屬材
    質、前端尖銳之兇器，而駕駛座範圍狹窄，被告之揮刺動作
    顯有可能造成他人身體傷害，被告身為心智成熟之成年人，
    對此情形當應知曉，則其明知手持螺絲起子朝人體揮刺，將
    造成傷害，竟仍執意為之，在客觀上顯有傷害之行為，主觀
    上亦可預見並容認結果發生之故意存在，被告確有故意傷害
    犯行一節，亦可認定，被告上開辯解，顯屬卸責之詞，難以
    採信。
  (4)本件事證已臻明確，被告犯行堪以認定，應依法論科。
四、核被告甲○○所為，係犯刑法第277條第1項之傷害罪及同法
    第354條之毀損罪。被告所犯上開二罪間，犯意各別，行為
    不同，應予分論併罰。爰審酌被告僅因行車細故，即持兇器
    攻擊他人車輛及身體，情緒管理欠佳，事後猶辯稱此舉係為
    告訴被害人要小心開車云云，法治觀念顯有不足，難認已有
    悔悟之心，暨考量被害人車輛毀損、身體受傷之程度等一切
    情狀，量處如主文所示之刑，並定應執行之刑及諭知易科罰
    金之折算標準，以資懲儆。另本件被告持以毀損告訴人所駕
    駛上開自小客車左前車窗玻璃之螺絲起子並未扣案，為免將
    來執行之困難，爰不另為沒收之諭知，附此敘明。
據上論斷，應依刑事訴訟法284條之1、第299條第1項前段，刑法
第277條第1項、第354條、第41條第1項前段、第51條第5款，刑
法施行法第1條之1，判決如主文。
本案經檢察官丙○○到庭執行職務。
中    華    民    國    98    年    4     月    14    日
                  刑事第三庭法    官  陳姵君
以上正本證明與原本無異。
如不服本判決應於收受本判決後10日內向本院提出上訴書狀，其
未敘述上訴理由者，並得於提起上訴後10日內向本院補提理由書
狀（均須按他造當事人之人數附繕本）「切勿逕送上級法院」。
中    華    民    國    98    年    4     月    14    日
                            書 記 官  王佩珠
附錄：
刑法第二百七十七條第一項：
傷害人之身體或健康者，處三年以下有期徒刑、拘役或一千元以
下罰金。
刑法第三百五十四條：
毀棄、損壞前二條以外之他人之物或致令不堪用，足以生損害於
公眾或他人者，處二年以下有期徒刑、拘役或五百元以下罰金。


司法院資訊處製作；財團法人民間司法改革基金會備份。
